臺灣士林地方法院民事判決　　　　　　　 96年度訴字第357號
原　　　告　甲○○
　　　　　　丙○○
被　　　告　乙○○
上列當事人間損害賠償事件，本院於民國96年6月22日言詞辯論
終結，判決如下：
    主  文
被告應給付原告丙○○新台幣壹拾萬伍仟佰柒拾貳元，及自
民國九十五年十二月二十七日起至清償日止，按年息百分之五計
算之利息。
原告其餘之訴駁回。
訴訟費用新台幣陸仟壹佰柒拾元由被告負擔百分之二十四即新台
幣壹仟肆佰捌拾壹元，原告甲○○負擔百分之三十六即新台幣貳
仟貳佰貳拾壹元，其餘新台幣貳仟肆佰陸拾捌元由原告丙○○負
擔。
本判決第一項得假執行。
    事實及理由
一、本件被告經合法通知，未於言詞辯論期日到場，核無民事訴
    訟法第386 條所列各款情形，爰依原告之聲請，由其一造辯
    論而為判決。
二、原告主張：原告丙○○於民國95年9 月19日上午9 時許，駕
    駛其所有之車牌號碼1553-KN 號自用小客車（下稱：系爭小
    客車）搭載原告甲○○。在行經國道一號高速公路高架路段
    南下17公里700 公尺處內側車道時，因被告駕駛車牌號碼
    3D-1498 號自小客貨車變換車道不當，致原告丙○○煞車不
    及而追撞肇事，系爭小客車因而嚴重受損。經原告丙○○將
    系爭小客車送請汽車維修廠估價，所需修理費用為新台幣（
    下同）5 萬5,018 元。因系爭小客車嚴重受損，原告無力支
    付修車費用，然當時原告2 人在桃園縣龜山鄉工地尚有工作
    未完成，每日需自宜蘭通勤工作，因而於龜山鄉工地95年9
    月20日至95年11月19日施工期間租賃自用小客車使用，支出
    租車費用10萬8,000 元。又原告丙○○、甲○○均因上開車
    禍事件，精神上驚嚇不安，為此另請求被告應各給付原告甲
    ○○、丙○○慰撫金20萬元，以資補償。並聲明：被告應給
    付原告甲○○20萬元，給付原告丙○○36萬3,018 元，及均
    自起訴狀繕本送達翌日起至清償日止，按年息5%計算之利息
    。
    被告未於言詞辯論期日到場，亦未提出書狀作何聲明或陳述
    。
三、按當事人對於他造主張之事實，已於相當時期受合法之通知
    ，而於言詞辯論期日不到場，亦未提出準備書狀爭執者，視
    同自認，民事訴訟法第284 條第3 項準用同條第1 項定有明
    文。經查：原告主張原告丙○○於前揭時、地，駕駛其所有
    之系爭小客車搭載原告甲○○，因被告駕駛車牌號碼3D-149
    8 號自小客貨車變換車道不當，致原告丙○○煞車不及而追
    撞肇事，系爭小客車因而嚴重受損，所需修理費用5 萬5,01
    8 元。因系爭小客車嚴重受損無法使用，原告丙○○自95
    年9 月20日起，至95年11月19日止，租賃汽車往返宜蘭住家
    與臺北縣龜山鄉工地，支出租車費用10萬8,000 元等事實，
    業據提出與所述相符之道路交通事故當事人登記聯單、道路
    交通事故初步分析研判表、估價單、租車行收據等件為證，
    並有內政部警政署公路局第一警察隊函送之道路交通事故調
    查報告表、現場圖、調查筆錄等相關資料在卷可稽（本院調
    解卷第17-23 頁）。被告已於95年12月26日收受載明上開事
    實之起訴狀繕本，並於95年5 月30日合法收受同年6 月22日
    言詞辯論期日通知，而於言詞辯論期日未到場，依上開法條
    規定，即視同被告自認原告主張之事實，應認原告主張為真
    。
四、按因故意或過失不法侵害他人之權利者，負損害賠償責任，
    民法第184 條第1 項前段定有明文。次按負損害賠償責任者
    ，除法律另有規定或契約另有訂定外，應回復他方損害發生
    前之原狀，債權人亦得請求支付回復原狀所必要之費用，以
    代回復原狀；損害賠償，除法律另有規定或契約另有訂定外
    ，應以填補債權人所受損害及所失利益為限，亦為同法第
    213 條第1 項、第3 項、第216 條第1 項所明定。又請求以
    回復原狀費用以代回復原狀者，應以必要者為限，是如修理
    材料以新品換舊品者，自應予以折舊。本件被告因過失侵害
    原告丙○○之財產權，原告丙○○自得依前開規定請求損害
    賠償，茲就原告林辰威關於財產上損害所為請求應否准許分
    述如下：
  (一)汽車修理費請求5萬5,018元部分：
    依原告丙○○所提汽車修理估價單，其中屬零件部分（即估
    價單項目1 至11）金額為3 萬718 元。又系爭小客車原發照
    日為82年7 月7 日，有原告丙○○所提行車執照影本在卷可
    稽，距事故發生之日95年9 月19日止，已逾行政院所頒固定
    資產耐用年數表汽車耐用年數5 年，採定率遞減法每年折舊
    369/1000計算，應折舊額為2 萬7,646 元（採用定率遞減法
    者，其最後1 年之折舊額，加歷年折舊累計額，其總和不得
    超過該資產成本原額之9/10。系爭小客車折舊累計額已逾
    9/10，故以9/10列計折舊額）。是扣除折舊後，原告得請求
    之零件費用為3,072 元，加上修理工資及不折舊之噴漆部分
    （即估價單項目12至15）1 萬4,500 元，拖吊費用9,800 元
    ，此部分合計得請求之金額為2 萬7,372 元。
  (二)租賃汽車支出10萬8,000元部分：
    原告丙○○因被告遲未就系爭小客車回復原狀或給付回復原
    狀所需費用，致原告因需每日往返宜蘭縣住處及台北縣龜山
    鄉工地而支出租車費用10萬8,000 元，為本院前所認定之事
    實，因此項費用原告丙○○原無需支出，乃係被告過失侵權
    行為所致，被告自應賠償原告丙○○所受支出10萬8,000 元
    之損害，以為回復原狀。
  (三)依上所述，原告林辰威關於財產上損害所得請求金額為13萬
    5,372元。
五、另按人格權受侵害時，以法律有特別規定者為限，得請求損
    害賠償或慰撫金；不法侵害他人之身體、健康、名譽、自由
    、信用、隱私、貞操，或不法侵害其他人格法益而情節重大
    者，被害人雖非財產上之損害，亦得請求賠償相當之金額，
    民法第18條第2 項、第195 條第1 項前段分別定有明文。是
    得請求慰撫金或非財產上之損害者，以法律有特別規定之人
    格權或人格法益受侵害為限。本件被告所侵害者，係原告甲
    ○○之財產權，揆諸前揭法條規定，尚非得以財產上之損害
    請求慰撫金。至原告丙○○、甲○○所稱「精神上更是驚嚇
    不安」云云，因依原告所述，並未因此驚嚇不安之情狀而有
    就醫之情形（本院96年6 月26日言詞辯論筆錄），自難以精
    神上一時之驚嚇即認已達健康受損害之程度，且原告復未能
    舉證有何人格法益受侵害之情形，其因前開事實，請求被告
    賠償原告甲○○、丙○○慰撫金各20萬元，自屬無據，不應
    准許。
六、末按給付無確定期限者，債務人於債權人得請求給付時，經
    其催告而未為給付，自受催告時起，負遲延責任。其經債權
    人起訴而送達訴狀，或依督促程序送達支付命令，或為其他
    相類之行為者，與催告有同一之效力；遲延之債務，以支付
    金錢為標的者，債權人得請求依法定利率計算之遲延利息，
    民法第229 條第2 項、第233 條第1 項前段分別定有明文。
    又應付利息之債務，其利率未經約定，亦無法律可據者，週
    年利率為5%，亦為同法第203 條所明定。從而，原告丙○○
    本於前揭原因事實，依侵權行為法律關係，訴請被告給付13
    萬5,372 元，及自起訴狀繕本送達翌日即95年12月27日起至
    清償日止，按年息5%計算之利息，為有理由，應予准許，原
    告丙○○逾此部分之請求及原告甲○○之請求，則為無理由
    ，應予駁回。
七、本判決所命給付金額，未逾50萬元，應依民事訴訟法第389
    條第1 項宣告假執行。
八、據上論結，原告之訴為一部有理由，一部無理由，依民事訴
    訟法第385 條第1 項前段、第79條、第85條第1 項，判決如
    主文。
中　　華　　民　　國　　96　　年　　7 　　月　　6 　　日
                  民事第二庭  法  官  王本源
以上正本證明與原本無異。
如不服本判決，應於收受送達後20日內向本院提出上訴書狀。
中　　華　　民　　國　　96　　年　　7 　　月　　11　　日
                              書記官  陳淑女
